【裁判字號】    90,小上,18
【裁判日期】    901115
【裁判案由】    給付電信費
【裁判全文】
臺灣屏東地方法院民事判決           九十年度小上字第一八號
    上  訴  人    和信電訊股份有限公司
    法定代理人    辜成允
    訴訟代理人    陳孟鑫
    複 代理 人    陳威安
    被 上訴 人    甲○○
右當事人間請求給付電信費事件，上訴人對於中華民國九十年九月十九日本院九十年
度屏小字第二六○號第一審判決提起上訴，本院判決如左：
    主      文
上訴駁回。
第二審訴訟費用由上訴人負擔。
    事      實
甲、上訴人方面：
一、聲明：求為判決(一)原判決不利上訴人之部分廢棄。(二)被上訴人應給付上訴人新台
    幣（下同）四萬七千二百四十元及自民國九十年六月十九日起至清償日止，按週
    年利率百分之五計算之利息。
二、陳述：除與原審判決所載相同者，茲予引用外，補稱：
    民法第八十三條規定之法律效果，係將限制行為能力人所施用詐術之法律行為強
    制規定為有效，並未規定該限制行為能力人因之即有完全之行為能力，法定代理
    人對未成年人之行為能力、責任能力及識別能力仍須負相當責任，故依民法第二
    百二十一條準用第一百八十七條第一項之規定，其主要乃因法定代理人疏於對未
    成年子女之監督責任，導致未成年人不履行債務有損相對人之權利時，應與該未
    成年人連帶負責，而法定代理人之連帶責任，並非本於契約當事人之責任，而係
    因法律規定之無過失責任。本件系爭契約既已因上訴人之女施用詐術而成立，其
    女對上訴人之債務不履行責任，被上訴人自應依二百二十一條準用第一百八十七
    條第一項之規定連帶負責，詎原審竟以被上訴人非契約當事人為由，排除被上訴
    人之給付義務，漏未斟酌第二百二十一條準用第一百八十七條之規定，其判決顯
    為不適用法律。
三、證據：援用原審之證據方法。
乙、被上訴人方面：
    本件未行言詞辯論程序，被上訴人亦未提出書狀作何聲明或陳述。
    理      由
一、本件上訴人起訴主張被上訴人之女石倩如於八十九年六月九日，向上訴人聲請電
    話號碼0000000000號行動電話網路服務，並約定石倩如應依上訴人每
    月寄發之電信費帳單，如數全額繳納，石倩如於聲請時並同時辦理郵局自動轉帳
    扣款，授權上訴人每月自其郵局帳戶中扣繳該期之電信費用，但均因存款不足以
    致未扣繳電信費用，總計自同年十月起共積欠電信費四萬七千二百四十元。而石
    倩如於申請系爭行動電話時為未成年，屬限制行為能力人，故依民法有關規定，
    須得其法定代理人即被上訴人甲○○之允許，契約方屬有效，此由申請表上申請
    人及法定代理人之簽章分別為石倩如及甲○○，並同時有二人之身分證影本即可
    知悉，故依民法第二百二十一條準用第一百八十七條第一項前段之規定，法定代
    理人疏於對未成年子女之監督責任，導致未成年人不履行債務有損相對人之權利
    時，應與該未成年人連帶負責，而法定代理人之連帶責任，並非本於契約當事人
    之責任，而係因法律規定之無過失責任，被上訴人自應與石倩如負連帶損害賠償
    責任。而被上訴人則以其並未同意石倩如向上訴人聲請租用系爭電話，上訴人公
    司之行動電話業務租用申請表及其上同意欄中法定代理人簽章部分之簽名及印文
    均非其所為等語，資為抗辯。
二、按民法第一百八十七條所以使法定代理人負損害賠償責任，立法意旨在於保護侵
    權行為之被害人，蓋因侵權行為之被害人，係單純的毫無憑藉遭受損害，法律上
    有特加保護之必要，此與債務不履行係以債之關係存在為前提，以特定人間的特
    定關係為標的者，有所不同，故倘將民法第二百二十一條規定準用第一百十七條
    第一、二項規定結果，解為債務人為無行為能力或限制行為能力者，以行為時有
    識別能力為限，與其法定代理人連帶負損害賠償責任；若行為時無識別能力者，
    由其法定代理人負損害賠償責任，則無異將債權之效力擴張於債務人以外之法定
    代理人，以債務人之法定代理人之財產為債權之總擔保，與債之相對性精神似有
    違背，是故民法第一百八十七條第一、二項關於法定代理人責任之規定，於債務
    不履行不適用之，因此本條規定僅在決定行為人之責任能力，第一百八十七條有
    關法定代理人責任及衡平責任之規定，均無適用。本件上訴人主張被上訴人依民
    法第二百二十一條準用第一百八十七條第一項前段之規定結果，應負連帶給付責
    任，於法尚有未合，原審將上訴人此部分之請求駁回，於法尚非有誤，上訴意旨
    指摘原審判決違背法律，求為廢棄改判，顯無理由，其上訴應予駁回。
三、據上論結，本件上訴為無理由，依民事訴訟法第四百三十六條之二十九第二款、
    第四百三十六條第二項、第四百四十九條第一項、第七十八條，判決如主文。
中      華      民      國    九十      年    十一    月      十五      日
                                           臺灣屏東地方法院民事第二庭
~B審判長法官  洪有川
~B法      官  賴秀雯
~B法      官  柯雅惠
右正本證明與原本無異。
本判決不得上訴。
~B法院書記官  粘嫦珠
中      華      民      國    九十      年    十一    月      十五      日


司法院資訊處製作；財團法人民間司法改革基金會備份。
